【裁判字號】    98,交聲,3498
【裁判日期】    981231
【裁判案由】    交管條例聲異
【裁判全文】
臺灣板橋地方法院交通事件裁定        98年度交聲字第3498號
原處分機關  交通部公路總局臺北區監理所
異  議  人
即受處分人  甲○○
上列異議人即受處分人因違反道路交通管理處罰條例案件，對於
交通部公路總局臺北區監理所於民國98年9月14日所為之處分（
原處分：北監自裁字第裁40-C00000000號），聲明異議，本院裁
定如下：
    主  文
原處分關於罰鍰新臺幣肆萬玖仟伍佰元部分撤銷。
    理  由
一、原處分意旨略以：異議人即受處分人甲○○（下稱受處分人
    ）於民國98年6月27日15時24分許，駕駛車牌號碼6518－KF
    號自用小客車，行經臺北縣三峽鎮嘉添175號前，因「酒後
    駕車，經測試酒後吐氣所含酒精濃度達每公升0.86毫克」之
    交通違規事由，為臺北縣政府警察局三峽分局員警以北縣警
    交大字第C00000000號舉發違反道路交通管理事件通知單當
    場舉發，嗣經原處分機關於98年9月14日依道路交通管理處
    罰條例第35條第1項第1款、第24條第1項第2款規定，以北監
    自裁字第裁40-C00000000號裁決書，裁處受處分人罰鍰新臺
    幣（下同）49,500元，吊扣駕駛執照12個月，施以道路交通
    安全講習。
二、聲明異議意旨則以：受處分人前開酒後駕車之行為業經臺灣
    板橋地方法院檢察署檢察官為緩起訴處分，並命受處分人向
    財團法人蘆洲李宅古蹟維護文教基金會支付6萬元，然原處
    分機關又命受處分人繳納罰鍰49,500元，此已屬一罪二罰，
    為此聲明異議，請求撤銷原處分關於罰鍰之部分等語。
三、按汽車駕駛人有飲用酒類或其他類似物後其吐氣所含酒精濃
    度超過每公升0.25毫克或血液中酒精濃度超過百分之0.05以
    上者，不得駕車，道路交通安全規則第114條第2款定有明文
    ；次按汽車駕駛人，駕駛汽車經測試檢定有酒精濃度超過規
    定標準者，處1萬5千元以上6萬元以下罰鍰，並當場移置保
    管該汽車及吊扣其駕駛執照1年，且應接受道路交通安全講
    習，道路交通管理處罰條例第35條第1項第1款、第24 條第1
    項第2款分別定有明文。
四、經查：
  (一)本件受處分人於98年6月27日15時24分許，酒後駕駛車牌號
    碼6518－KF號自用小客車，行經臺北縣三峽鎮嘉添175號前
    ，為警測得其呼氣酒精濃度達每公升0.86毫克，已逾規定不
    得駕駛車輛之濃度標準，經警依法製單舉發違規，而前揭酒
    醉駕車之同一事實，並經臺灣板橋地方法院檢察署檢察官於
    98年7月6日，以98年度速偵字第3579號為緩起訴處分，命受
    處分人應於收受檢察官執行緩起訴處分命令通知書後3個月
    內，向財團法人蘆洲李宅古蹟維護文教基金會繳納6萬元，
    緩起訴期間為1年，嗣檢察官依職權呈請臺灣高等法院檢察
    署再議，經於98年7月24日以98年度上職議字第8214號處分
    書駁回再議確定，而緩起訴期滿日為99年7月23日，現緩起
    訴處分尚未期滿等情，有臺北縣政府警察局北縣警交大字第
    C00000000號舉發違反道路交通管理事件通知單、前開緩起
    訴處分書及臺灣高等法院檢察署處分書、緩起訴處分命令通
    知書、臺灣高等法院被告前案紀錄表各1份在卷可稽，且為
    受處分人所不爭執，堪認受處分人確有原處分所指酒後駕車
    之違規行為。
  (二)按行政罰法第26條規定：「一行為同時觸犯刑事法律及違反
    行政法上義務規定者，依刑事法律處罰之，但其行為應處以
    其他種類行政罰或得沒入之物而未經法院宣告沒收者，亦得
    裁處之。前項行為如經不起訴處分或為無罪、免訴、不受理
    、不付審理之裁判確定者，得依違反行政法上義務規定裁處
    之。」此即所謂一事不二罰原則，究其立法目的，係因一行
    為同時觸犯刑事法律及違反行政法上義務規定時，由於刑罰
    與行政罰同屬對不法行為之制裁，而刑罰之懲罰作用較強，
    故依刑事法律處罰即足資警惕時，實無一事二罰再處行政罰
    之必要，且刑事法律處罰，由法院依法定程序為之，比較符
    合正當法律程序，應予優先適用，故同時觸犯刑事法律及違
    反行政法上義務規定之行為，行政機關得否科以與刑罰相類
    之行政罰處罰，端視該行為之刑事訴追或審判程序終局結果
    而定，在刑事訴追、審判程序尚未終局確定前，行政機關自
    不得逕予裁罰；至於罰鍰以外之沒入或其他種類行政罰，因
    兼具維護公共秩序之作用，為達行政目的，行政機關仍得並
    予裁處。又此所稱「其他種類行政罰」，係指違反行政法上
    之義務應受「裁罰性」之「不利處分」而言，依行政罰法第
    2條規定，應包括限制或禁止行為之吊扣證照處分在內。
  (三)又觸犯刑事法律之犯罪行為，除得經檢察官之起訴，並由法
    院審理後，為有罪科刑、無罪、免訴、不受理、不付審理之
    裁判外，如檢察官認該行為所涉為死刑、無期徒刑或最輕本
    刑3年以上有期徒刑以外之罪，於參酌刑法第57條所列事項
    及公共利益之維護，認以緩起訴為適當者，得定1年以上3
    年以下之緩起訴期間為緩起訴處分，並同時命被告為一定之
    金錢給付，刑事訴訟法第253條之1、第253條之2分別定有明
    文。再經檢察官為緩起訴處分者，於緩起訴猶豫期間內，檢
    察官可對被告持續觀察，若被告於期間內故意更犯有期徒刑
    以上之罪經檢察官提起公訴、或於緩起訴前因故意犯他罪而
    於緩起訴期間內受有期徒刑以上刑之宣告、或違背刑事訴訟
    法第253條之2第1項各款之應遵守或履行事項之情形時，得
    依職權或依告訴人之聲請，將緩起訴處分撤銷，並依法追訴
    ，亦即在緩起訴處分之猶豫期間內，刑事訴追程序仍未終局
    確定，此與不起訴處分確定後，刑事訴追程序即告終結，檢
    察官原則上不得就同一行為再行起訴之法律效果迥異。是以
    ，緩起訴處分期間尚未屆滿之前，自不得認為已有不起訴處
    分之法律效果，無適用行政罰法第26條第2項規定之餘地。
  (四)基上，受處分人既因同一酒後駕車行為同時觸犯刑事法律及
    違反行政法上義務，其中刑事部分並經檢察官為緩起訴處分
    確定，因該緩起訴期間尚未屆滿，受處分人尚未經終局確定
    無庸受刑事處罰前，基於「一事不二罰」之行政罰原則，自
    不得依行政規定逕予裁罰。從而，本件原處分機關逕以受處
    分人酒精濃度超過規定標準達每公升0.86毫克，對其裁處罰
    鍰49,500元部分，即有可議，本件異議為有理由，應由本院
    將上開部分予以撤銷，並發回原處分機關，俟上開緩起訴處
    分之終局執行結果，另為適法之處分。至於，原處分機關所
    為上開吊扣駕駛執照12個月及施以道路交通安全講習之行政
    裁罰，依上開道路交通管理處罰條例等規定及行政罰第26條
    第1項但書之規定，則核無不當，且受處分人亦未就該等部
    分聲明異議，自非本院所得審究，附此說明。
據上論斷，應依道路交通管理處罰條例第87條第2項，道路交通
案件處理辦法第20條前段，裁定如主文。
中    華    民    國    98    年    12    月    31    日
                    交通法庭  法  官  廖欣儀
以上正本證明與原本無異。
如不服本裁定應於送達後5日內敘明理由向本院提出抗告狀。
                              書記官  李逸翔
中    華    民    國    98    年    12    月    31    日

司法院資訊處製作；財團法人民間司法改革基金會備份。
